# Carregamento de base

```{r Carregando o Banco de dados}

library(readxl) # importar arquivos com final 'xlsx'
df = read_excel("caminho/do/seu/arquivo.xlsx")
df = read_excel("df.xlsx") 

library(readr) # importar arquivos com final 'csv'
df = read_csv("caminho/do/seu/arquivo.csv")

library(gdata) # importar arquivos com final 'xls'
df = read.xls("caminho/do/seu/arquivo.xls")

```


```{r Criando dados ficticios para treino}
# Carregando ou instalando pacotes necessários
library(dplyr)
library(tidyr)

# Configurando a semente aleatória para reprodutibilidade
set.seed(1)

# Tamanho da amostra
tamanho_amostra <- 500
n <- tamanho_amostra / 2

# Criando uma coluna de desfecho (não/sim)
desfecho <- c(rep("não", n), rep("sim", n))

# Filtros para separar os grupos
filtro_nao <- desfecho == "não"
filtro_sim <- desfecho == "sim"

# Criando um DataFrame vazio com a coluna 'desfecho'
df <- data.frame(desfecho = desfecho)

# Criando as outras colunas como NA inicialmente
lista_col <- c("idade","altura","peso","genero","genero_pcr","tabagismo","avc_previo","hipo","has","dm","doenca_cardiaca","FC",
               'momento_1','momento_2','momento_3')
for (coluna in lista_col) {
  df[[coluna]] <- NA
}

# Preenchendo os dados categóricos
df$genero[filtro_nao] <- sample(c("F", "M"), size = n, replace = TRUE, prob = c(0.7, 0.3))
df$genero[filtro_sim] <- sample(c("F", "M"), size = n, replace = TRUE, prob = c(0.4, 0.6))

df$genero_pcr[filtro_nao] <- sample(c("F", "M"), size = n, replace = TRUE, prob = c(0.7, 0.3))
df$genero_pcr[filtro_sim] <- sample(c("F", "M"), size = n, replace = TRUE, prob = c(0.4, 0.6))

df$tabagismo[filtro_nao] <- sample(c("não", "sim"), size = n, replace = TRUE, prob = c(0.4, 0.6))
df$tabagismo[filtro_sim] <- sample(c("não", "sim"), size = n, replace = TRUE, prob = c(0.3, 0.7))

df$avc_previo[filtro_nao] <- sample(c("não", "sim"), size = n, replace = TRUE, prob = c(0.3, 0.7))
df$avc_previo[filtro_sim] <- sample(c("não", "sim"), size = n, replace = TRUE, prob = c(0.5, 0.5))

df$hipo[filtro_nao] <- sample(c("não", "sim"), size = n, replace = TRUE, prob = c(0.2, 0.8))
df$hipo[filtro_sim] <- sample(c("não", "sim"), size = n, replace = TRUE, prob = c(0.3, 0.7))

df$has[filtro_nao] <- sample(c("não", "sim"), size = n, replace = TRUE, prob = c(0.5, 0.5))
df$has[filtro_sim] <- sample(c("não", "sim"), size = n, replace = TRUE, prob = c(0.2, 0.8))

df$dm[filtro_nao] <- sample(c("não", "sim"), size = n, replace = TRUE, prob = c(0.8, 0.2))
df$dm[filtro_sim] <- sample(c("não", "sim"), size = n, replace = TRUE, prob = c(0.3, 0.7))

df$doenca_cardiaca[filtro_nao] <- sample(c("não", "sim"), size = n, replace = TRUE, prob = c(0.2, 0.8))
df$doenca_cardiaca[filtro_sim] <- sample(c("não", "sim"), size = n, replace = TRUE, prob = c(0.6, 0.4))

df$asa[filtro_nao] <- sample(c("1", "2", "3"), size = n, replace = TRUE)
df$asa[filtro_sim] <- sample(c("1", "2", "3"), size = n, replace = TRUE, prob = c(0.2, 0.3, 0.5))

# Preenchendo os dados numéricos
df$idade[filtro_nao] <- round(rnorm(n, mean = 20, sd = 4))
df$idade[filtro_sim] <- round(rnorm(n, mean = 30, sd = 5))

df$altura[filtro_nao] <- rpois(n, 150)
df$altura[filtro_sim] <- rpois(n, 180)

df$peso[filtro_nao] <- round(rnorm(n, mean = 50, sd = 20))
df$peso[filtro_sim] <- round(rnorm(n, mean = 80, sd = 20))

df$FC[filtro_nao] <- runif(n, min = 50, max = 90)
df$FC[filtro_sim] <- runif(n, min = 30, max = 140)

df$momento_1 <- runif(n, min = 50, max = 90)
df$momento_2 <- runif(n, min = 50, max = 90)
df$momento_3 <- runif(n, min = 50, max = 90)

# Acrescentando problemas para aprender sobre limpeza de dados
df[seq(1, 500, 100),]$idade = sample(c('cinco','seis','sete'), size = length(seq(1, 500, 100)), replace = TRUE)
df[seq(1, 500, 100),]$tabagismo = sample(c('fumante','não fuma','não fumante'), size = length(seq(1, 500, 100)), replace = TRUE)

# Exibindo as primeiras linhas do DataFrame resultante
df
```

# Resumo dos dados

```{r Resumo dos dados com pacote skimr}
library(skimr) #resumo dos dados

skim(df)
```

```{r Resumo dos dados com pacote dplyr}
library(dplyr)

glimpse(df)
```
# Tratamentos Iniciais do banco

TIPO DE COLUNAS: 
  
  Numericas:
    1. numeric (numérico): Colunas que contêm valores numéricos, como números inteiros ou números de ponto flutuante.
    2. double (numérico): Mesma coisa de numeric, só muda internamente, geralmente tanto faz um ou outro
  
  Categoricas:
    3. character (caractere): Colunas que contêm valores de texto.
    4. factor (fator): Colunas que representam variáveis categóricas com um número limitado de níveis ou categorias.
                      Internamente, os fatores são representados como inteiros, com um mapeamento para os níveis de fator.
  
  Binarios/lógico:
    5.logical (lógico): Colunas que contêm valores banarios-lógicos [TRUE ou FALSE] [0 ou 1]
  
  Data e Tempo:
    6.Date (data): Colunas que contêm datas.
    7.POSIXct (tempo): Colunas que contêm informações de data e hora em um formato específico do POSIX.


## Categoricas

```{r Visualizar os niveis de uma variavel categorica}

levels(df$genero)

# modificando nivel
df$genero = as.factor(df$genero)
levels(df$genero)

# mudando a ordem dos itens
df$genero = factor(df$genero, levels=c('M','F') )
levels(df$genero)

# OBS: modelos de Machine Learning ñ funcionam com character, é preciso transformar para com factor 
```

```{r (EXTRA) Loop para transformar todas colunas 'character' em 'factor'}

for (coluna in names(df)){
  #capturando o tipo da coluna
  classe = class(df[[coluna]]) 
  
  #condicional para aplicar transformação para variaveis character
  if (classe == 'character'){
    
    df[[coluna]] = as.factor(df[[coluna]])
    
    # Texto para visualizar os niveis:
    texto = paste(coluna, '===================================')
    print(texto)
    
    print(levels(df[[colunas]])) #niveis da coluna
  }
}
```

```{r Modificando o nome dos niveis}
########################################################
#                 Variavel Factor

levels(df$genero)
levels(df$genero) <- c('Masculino', 'Feminino')
levels(df$genero)

########################################################
#                 Variavel Character

table(df$genero_pcr)
df$genero_pcr[df$genero_pcr == 'F'] = 'Feminino'
df$genero_pcr[df$genero_pcr == 'M'] = 'Masculino'
table(df$genero_pcr)

```

## Numéricas

```{r Tranformando variavel character em numerica}

levels(factor(df$idade))

# substituindo a informação
df$idade[df$idade == 'cinco'] = 5
df$idade[df$idade == 'seis'] = 6
df$idade[df$idade == 'sete'] = 7
levels(factor(df$idade))

# alterando o tipo da coluna
# pode ser um ou outro, literalmente tanto faz
df$idade = as.numeric(df$idade)
df$idade = as.double(df$idade)


```
# Outros pré-processamentos

```{r Operações com colunas}

# *visualizando*  o nome de todas colunas
names(df)

# *excluindo* coluna indesejada
df$id = NULL

# definir a ordem das variáveis ou aplicar filtro 
nova_ordem = c("variavel1", "variavel2", "variavel3")
df = df[, nova_ordem]

# *Renomeando* colunas
names(dados) <- c("novo_nome_variavel1", "novo_nome_variavel2") # trocando todas de uma vez
names(df)[names(df) == "coluna1"] = "nova_coluna" # uma por vez

# padronizar nomes de variáveis (por exemplo, para minúsculas)
names(dados) = tolower(names(dados))


```

```{r Criando novas colunas}
# operação matematica
df$altura = df$altura/100
df$imc = df$peso / df$altura^2

# ponto de corte (coluna binaria) (exemplo: idade > 35)
df$idade_categorica = ifelse(df$idade > 35, 1, 0)

# variavel composta
df$diabetes_obeso = NA
df$diabetes_obeso[df$imc < 35 & df$dm == 0] = 'saudavel'
df$diabetes_obeso[df$imc > 35 & df$dm == 0] = 'apenas obeso'
df$diabetes_obeso[df$imc < 35 & df$dm == 1] = 'apenas diabetico'
df$diabetes_obeso[df$imc > 35 & df$dm == 1] = 'obeso e diabetico'
df$diabetes_obeso = factor(df$diabetes_obeso)
```


Testes de hipotese

```{r Testes de Aderencia}

# #Normalidade ####

# Shapiro
shapiro.test(df$idade)

# Kolmogorov-Smirnov
media = mean(df$idade)
desvio_pad = sd(df$idade)
ks.test(df$idade, "pnorm", mean = media, sd = desvio_pad)

##### BONUS
# Shapiro por grupo
library(RVAideMemoire)
byf.shapiro(df$idade ~ df$desfecho)

```

```{r Testes de duas variaveis}

# Teste T
t.test(df$idade, df$grupo)

# Mann Whitney
wilcox.test(df$idade, df$grupo)

```

# Aplicando Machine Learning

## Modelos linear - Regressão lineares

```{r criando modelos}

# modelo simples e/ou multipla
modelo = lm(glicemia_pos ~ genero + estenose, data = df)

# modelo com interação
modelo = lm(glicemia_pos ~ genero * estenose, data = df)

# modelo com transformações
modelo = lm(log(y) ~ sqrt(x1) + x2^2, data = dados)

```

### Avaliando Modelo - Avaliando ajuste do modelo

```{r avaliação}

# Teste de hipotese sobre cada parametro, R², R-ajustado # Sumário do modelo
summary(modelo)

# Analise de residuos
plot(modelo)

# Teste F para avaliar a significância global do modelo
anova(modelo)

# AIC
AIC(modelo)

# BIC
BIC(modelo)

```

```{r (EXTRA) Função de avaliação de modelos linear (data-science)}
metrics_aval = function(modelo, var_y){
  # Previsões do modelo
  predictions = predict(modelo)
  
  # MAE - Mean Absolute Error
  MAE = mean(abs(df[[var_y]] - predictions)) %>% round(2)
  
  # MSE - Mean Squared Error
  MSE = mean((df[[var_y]] - predictions)^2) %>% round(2)
  
  # RMSE - Root Mean Squared Error
  RMSE = sqrt(MSE) %>% round(2)
  
  # MAPE - Mean Absolute Percentage Error
  MAPE = mean(abs((df[[var_y]] - predictions) / df[[var_y]])) * 100
  MAPE = MAPE %>% round(2)
  
  # Retorna os resultados concatenados em uma string
  return(paste("MAE:", MAE, "; MSE:", MSE, "; RMSE:", RMSE, "; MAPE:", MAPE))
}

metrics_aval(modelo, 'glicemia_pos')

```

## Modelos Lineares Generalizados

```{r}

# regressão logística
modelo = glm(desfecho ~ genero, data = df, family = binomial)

# regressão de Poisson
modelo <- glm(desfecho ~ genero, data = dados, family = poisson)

```

```{r}

# Sumário do modelo
summary(modelo)

# Calcular odds ratio ou risk relative
exp(coef(modelo))

```

































