#  Criando DataFrame Ficticio

```{r Carregando pacotes necessarios}
library(readxl) #Importar arquvios excel ==> read_excel(".xlsx)
library(dplyr)
library(tidyr) #manipulação de dados #pivot_longer
library(tibble) #manipulação de dados
library(broom) #tem a ver com a bibli tidy()

library(ggplot2) # para plotar graficos

```


```{r Definindo o tamanho do banco}
tamanho_amostra = 100
```

# Teste de hipoteses

Criando variaveis para testes de hipotese como dois grupos.

```{r Criando variavel categoria target}
# Tamanho da amostra
n = tamanho_amostra / 2

# Criando uma coluna de desfecho (não/sim)
desfecho = c(rep("não", n), rep("sim", n))

# Filtros para separar os grupos
filtro_nao = desfecho == "não"
filtro_sim = desfecho == "sim"

# Criando um DataFrame vazio com a coluna 'desfecho'
df = data.frame(desfecho = desfecho)

cbind(n = table(df$desfecho), prop = prop.table(table(df$desfecho)))
```
vamos aproveitar o ultimo código para criar uma função

```{r}
tabela <- function(coluna){
  nome_coluna <- deparse(substitute(coluna))
  resultado <- cbind(n = table(coluna), prop = prop.table(table(coluna)))
  cat("Nome da coluna:", nome_coluna, "\n")
  resultado
}

# TESTANDO
# Substitua `df$desfecho` pelo nome real do dataframe e coluna que você está usando.
tabela(df$desfecho)

```


```{r Criando variaveis preditoras para a variavel target acima}
# Desfecho numerico
df$desfecho_num = NA
df$desfecho_num[filtro_nao] = round(rnorm(n, mean = 30, sd = 40))
df$desfecho_num[filtro_sim] = round(rnorm(n, mean = 60, sd = 40))

# Idade
df$idade = NA
df$idade[filtro_nao] = round(rnorm(n, mean = 30, sd = 10))
df$idade[filtro_sim] = round(rnorm(n, mean = 60, sd = 40))

df$terceira_idade = ifelse(df$idade >= 65, 1, 0)
df$idade_media = ifelse(df$idade >= mean(df$idade), 1, 0)

# Altura
df$altura = NA
df$altura[filtro_nao] = rpois(n, 150)
df$altura[filtro_sim] = rpois(n, 180)
df$altura = df$altura/100

df$alto = ifelse(df$altura >= 1.8, 1, 0)
df$alto_media = ifelse(df$altura >= mean(df$altura), 1, 0)

# Peso
df$peso = NA
df$peso[filtro_nao] = round(rnorm(n, mean = 50, sd = 20))
df$peso[filtro_sim] = round(rnorm(n, mean = 80, sd = 20))

df$peso_media = ifelse(df$peso >= mean(df$peso), 1, 0)

df$imc = df$peso / (df$altura^2)
df$obeso = ifelse(df$imc >= 35, 1, 0)

# Preenchendo os dados categóricos
df$genero = NA
df$genero[filtro_nao] = sample(c("F", "M"), size = n, replace = TRUE, prob = c(0.7, 0.3))
df$genero[filtro_sim] = sample(c("F", "M"), size = n, replace = TRUE, prob = c(0.4, 0.6))
tabela(df$genero)

df$genero_pcr = NA
df$genero_pcr[filtro_nao] = sample(c("F", "M"), size = n, replace = TRUE, prob = c(0.7, 0.3))
df$genero_pcr[filtro_sim] = sample(c("F", "M"), size = n, replace = TRUE, prob = c(0.4, 0.6))
tabela(df$genero_pcr)

df$tabagismo = NA
df$tabagismo[filtro_nao] = sample(c("não", "sim"), size = n, replace = TRUE, prob = c(0.4, 0.6))
df$tabagismo[filtro_sim] = sample(c("não", "sim"), size = n, replace = TRUE, prob = c(0.3, 0.7))
tabela(df$tabagismo)

df$avc_previo = NA
df$avc_previo[filtro_nao] = sample(c("não", "sim"), size = n, replace = TRUE, prob = c(0.3, 0.7))
df$avc_previo[filtro_sim] = sample(c("não", "sim"), size = n, replace = TRUE, prob = c(0.5, 0.5))
tabela(df$avc_previo)

df$hipo = NA
df$hipo[filtro_nao] = sample(c("não", "sim"), size = n, replace = TRUE, prob = c(0.2, 0.8))
df$hipo[filtro_sim] = sample(c("não", "sim"), size = n, replace = TRUE, prob = c(0.3, 0.7))
tabela(df$hipo)

df$has = NA
df$has[filtro_nao] = sample(c("não", "sim"), size = n, replace = TRUE, prob = c(0.5, 0.5))
df$has[filtro_sim] = sample(c("não", "sim"), size = n, replace = TRUE, prob = c(0.2, 0.8))
tabela(df$has)

df$dm = NA
df$dm[filtro_nao] = sample(c("não", "sim"), size = n, replace = TRUE, prob = c(0.8, 0.2))
df$dm[filtro_sim] = sample(c("não", "sim"), size = n, replace = TRUE, prob = c(0.3, 0.7))
tabela(df$dm)

df$doenca_cardiaca = NA
df$doenca_cardiaca[filtro_nao] = sample(c("não", "sim"), size = n, replace = TRUE, prob = c(0.2, 0.8))
df$doenca_cardiaca[filtro_sim] = sample(c("não", "sim"), size = n, replace = TRUE, prob = c(0.6, 0.4))
tabela(df$doenca_cardiaca)

df$asa = NA
df$asa[filtro_nao] = sample(c("1", "2", "3"), size = n, replace = TRUE)
df$asa[filtro_sim] = sample(c("1", "2", "3"), size = n, replace = TRUE, prob = c(0.2, 0.3, 0.5))
tabela(df$asa)

df$FC = NA
df$FC[filtro_nao] = runif(n, min = 50, max = 90)
df$FC[filtro_sim] = runif(n, min = 30, max = 140)
```

Criando variaveis para testes de hipotese como três grupos

```{r Filtros para separar os grupos tratamentos}
df$tratamentos[filtro_nao] = sample(c('A','B','C'), size = n, replace = TRUE, prob = c(0.6, 0.3, 0.1))
df$tratamentos[filtro_sim] = sample(c('A','B','C'), size = n, replace = TRUE, prob = c(0.1, 0.3, 0.6))
tabela(df$tratamentos)

filtro_A = df$tratamentos == "A"
filtro_B = df$tratamentos == "B"
filtro_C = df$tratamentos == "C"
```

```{r Preditoras}
# Preenchendo os momentos
df$momento_1 = rnorm(tamanho_amostra, mean = 50, sd = 10) #runif(tamanho_amostra, min = 0, max = 100)

df$momento_2 = df$momento_1
df$momento_2[filtro_A] = df$momento_2[filtro_A] + rnorm(sum(filtro_A), mean = 50, sd = 10)
df$momento_2[filtro_B] = df$momento_2[filtro_B] + rnorm(sum(filtro_B), mean = 65, sd = 10)
df$momento_2[filtro_C] = df$momento_2[filtro_C] - rnorm(sum(filtro_C), mean = 90, sd = 10)

df$momento_3 = df$momento_2
df$momento_3[filtro_A] = df$momento_3[filtro_A] - rnorm(sum(filtro_A), mean = 70, sd = 10)
df$momento_3[filtro_B] = df$momento_3[filtro_B] + rnorm(sum(filtro_B), mean = 40, sd = 10)
df$momento_3[filtro_C] = df$momento_3[filtro_C] + rnorm(sum(filtro_C), mean = 100, sd = 10)

df$var_num = NA
df$var_num[filtro_nao] = round(rnorm(n, mean = 45, sd = 30))
df$var_num[filtro_sim] = round(rnorm(n, mean = 60, sd = 30))
hist(df$var_num)
```

```{r Finalizando transformando colunas Categoricas em Factors}
#### Arrumando niveis
for (coluna in names(df)){
  classe = df[[coluna]] %>% class()
  levels = df[[coluna]] %>% as.factor() %>% levels()
  qtd_levels = levels %>% length()
  
  if (classe == 'numeric' & qtd_levels <= 3){
    df[[coluna]] = df[[coluna]] %>% as.factor()
  }
  else if ((classe == 'character' |  classe == 'factor') & qtd_levels == 2){
    df[[coluna]] = as.factor(df[[coluna]])
    df[[coluna]] = as.numeric(df[[coluna]]) - 1
    df[[coluna]] = as.factor(df[[coluna]])
  }
  else if (classe == 'character'){
    df[[coluna]] = df[[coluna]] %>% as.factor()
  }
}
```

Serão úteis para treinar Modelos Mistos e Anova.

## Outras Aplicações modelos mistos

```{r Colunas de grupos}
df$fixed_effects = runif(tamanho_amostra, min = 0, max = 20)
df$group = sample(c(1:5), size = tamanho_amostra, replace = TRUE)

filtro_1 = df$group == 1
filtro_2 = df$group == 2
filtro_3 = df$group == 3
filtro_4 = df$group == 4
filtro_5 = df$group == 5
```

### Interceptos Aleatórios

```{r}
df$response = NA
df$response[filtro_1] = df$fixed_effects[filtro_1] * rnorm(sum(filtro_1), mean=0.4, sd=0.05) + 2
df$response[filtro_2] = df$fixed_effects[filtro_2] * rnorm(sum(filtro_2), mean=0.4, sd=0.05) + 7
df$response[filtro_3] = df$fixed_effects[filtro_3] * rnorm(sum(filtro_3), mean=0.4, sd=0.05) + 10
df$response[filtro_4] = df$fixed_effects[filtro_4] * rnorm(sum(filtro_4), mean=0.4, sd=0.05) + 5
df$response[filtro_5] = df$fixed_effects[filtro_5] * rnorm(sum(filtro_5), mean=0.4, sd=0.05) + 9
```

```{r}
ggplot(df, aes(x = fixed_effects, y = response, color = as.factor(group))) +
  geom_point(alpha=0.5, size=2.5) +
  geom_smooth(method = "lm", se=TRUE, size = 0.75) +
  labs(title = "Modelo Linear Simples", x='x', y='y', color='groups')

ggplot(df, aes(x = fixed_effects, y = response, color = as.factor(group))) +
  geom_point(alpha=0.5, size=2.5) +
  geom_smooth(method = "lm", se=TRUE, size = 0.75) +
  labs(title = "Modelo com Interceptos Aleatórios", x='x', y='y', color='groups')
```

### Interceptos e Inclinações Aleatórias & Efeito Aleatórios Correlacionados

```{r}
df$response2 = NA
df$response2[filtro_1] = df$fixed_effects[filtro_1] * rnorm(sum(filtro_1), mean=0.4, sd=0.05) + 2
df$response2[filtro_2] = df$fixed_effects[filtro_2] * rnorm(sum(filtro_2), mean=-0.1, sd=0.05) + 7
df$response2[filtro_3] = df$fixed_effects[filtro_3] * rnorm(sum(filtro_3), mean=-0.2, sd=0.05) + 10
df$response2[filtro_4] = df$fixed_effects[filtro_4] * rnorm(sum(filtro_4), mean=0.3, sd=0.05) + 5
df$response2[filtro_5] = df$fixed_effects[filtro_5] * rnorm(sum(filtro_5), mean=0.4, sd=0.05) + 9

ggplot(df, aes(x = fixed_effects, y = response2, color = as.factor(group))) +
  geom_point(alpha=0.5, size=2.5) +
  geom_smooth(method = "lm", se=TRUE, size = 0.75) +
  labs(title = "Modelo com Interceptos e Inclinações Aleatórios", x='x', y='y', color='groups')
```

### Inclinações Aleatórias

```{r}
df$response3 = NA
df$response3[filtro_1] = df$fixed_effects[filtro_1] * rnorm(sum(filtro_1), mean=0.05, sd=0.05)
df$response3[filtro_2] = df$fixed_effects[filtro_2] * rnorm(sum(filtro_2), mean=0.1, sd=0.05)
df$response3[filtro_3] = df$fixed_effects[filtro_3] * rnorm(sum(filtro_3), mean=0.3, sd=0.05)
df$response3[filtro_4] = df$fixed_effects[filtro_4] * rnorm(sum(filtro_4), mean=0.5, sd=0.05)
df$response3[filtro_5] = df$fixed_effects[filtro_5] * rnorm(sum(filtro_5), mean=0.7, sd=0.05)

ggplot(df, aes(x = fixed_effects, y = response3, color = as.factor(group))) +
  geom_point(alpha=0.5, size=2.5) +
  geom_smooth(method = "lm", se=TRUE, size = 0.75) +
  labs(title = "Modelo com Inclinações Aleatórias", x='x', y='y', color='groups')
```

### Efeitos Aleatório Cruzado

```{r}
df$group2 = sample(c(1:3), size = tamanho_amostra, replace = TRUE)
df$response4 = NA

filtro_1 = df$group == 1 & df$group2 == 1
filtro_2 = df$group == 2 & df$group2 == 1
filtro_3 = df$group == 3 & df$group2 == 1
filtro_4 = df$group == 4 & df$group2 == 1
filtro_5 = df$group == 5 & df$group2 == 1
df$response4[filtro_1] = df$fixed_effects[filtro_1] * rnorm(sum(filtro_1), mean=0.4, sd=0.05) + 3
df$response4[filtro_2] = df$fixed_effects[filtro_2] * rnorm(sum(filtro_2), mean=0.4, sd=0.05) + 5
df$response4[filtro_3] = df$fixed_effects[filtro_3] * rnorm(sum(filtro_3), mean=0.4, sd=0.05) + 15
df$response4[filtro_4] = df$fixed_effects[filtro_4] * rnorm(sum(filtro_4), mean=0.4, sd=0.05) + 14
df$response4[filtro_5] = df$fixed_effects[filtro_5] * rnorm(sum(filtro_5), mean=0.4, sd=0.05) + 2

filtro_1 = df$group == 1 & df$group2 == 2
filtro_2 = df$group == 2 & df$group2 == 2
filtro_3 = df$group == 3 & df$group2 == 2
filtro_4 = df$group == 4 & df$group2 == 2
filtro_5 = df$group == 5 & df$group2 == 2
df$response4[filtro_1] = df$fixed_effects[filtro_1] * rnorm(sum(filtro_1), mean=0.5, sd=0.05) + 10
df$response4[filtro_2] = df$fixed_effects[filtro_2] * rnorm(sum(filtro_2), mean=0.5, sd=0.05) + 7
df$response4[filtro_3] = df$fixed_effects[filtro_3] * rnorm(sum(filtro_3), mean=0.5, sd=0.05) + 5
df$response4[filtro_4] = df$fixed_effects[filtro_4] * rnorm(sum(filtro_4), mean=0.5, sd=0.05) + 4
df$response4[filtro_5] = df$fixed_effects[filtro_5] * rnorm(sum(filtro_5), mean=0.5, sd=0.05) + 5

filtro_1 = df$group == 1 & df$group2 == 3
filtro_2 = df$group == 2 & df$group2 == 3
filtro_3 = df$group == 3 & df$group2 == 3
filtro_4 = df$group == 4 & df$group2 == 3
filtro_5 = df$group == 5 & df$group2 == 3
df$response4[filtro_1] = df$fixed_effects[filtro_1] * rnorm(sum(filtro_1), mean=0.7, sd=0.05) + 10
df$response4[filtro_2] = df$fixed_effects[filtro_2] * rnorm(sum(filtro_2), mean=0.7, sd=0.05) + 7
df$response4[filtro_3] = df$fixed_effects[filtro_3] * rnorm(sum(filtro_3), mean=0.7, sd=0.05) + 8
df$response4[filtro_4] = df$fixed_effects[filtro_4] * rnorm(sum(filtro_4), mean=0.7, sd=0.05) + 5
df$response4[filtro_5] = df$fixed_effects[filtro_5] * rnorm(sum(filtro_5), mean=0.7, sd=0.05) + 11

df$group = factor(df$group)
df$group2 = factor(df$group2)
df$inter_ <- factor(interaction(df$group, df$group2))

ggplot(df, aes(x = fixed_effects, y = response4, color=inter_)) +
  geom_point(alpha=0.5, size=2.5) +
  geom_smooth(method = "lm", se=TRUE, size = 0.75) +
  facet_grid(group2~group) +
  labs(title = "Modelo Efeitos Cruzados", x='x', y='y', color='groups')
```

### Efeitos Aleatorios Aninhados

```{r}
df$group1 = NA
filtro_1 = df$group == 1 | df$group == 2
filtro_2 = df$group == 3 | df$group == 4
filtro_3 = df$group == 5
df$group1[filtro_1] = 'A'
df$group1[filtro_2] = 'B'
df$group1[filtro_3] = 'C'

filtro_1 = df$group1 == 'A' & df$group == 1
filtro_2 = df$group1 == 'A' & df$group == 2
df$response5[filtro_1] = df$fixed_effects[filtro_1] * rnorm(sum(filtro_1), mean=0.4, sd=0.05) + 3
df$response5[filtro_2] = df$fixed_effects[filtro_2] * rnorm(sum(filtro_2), mean=0.4, sd=0.05) + 9

filtro_1 = df$group1 == 'B' & df$group == 3
filtro_2 = df$group1 == 'B' & df$group == 4
df$response5[filtro_1] = df$fixed_effects[filtro_1] * rnorm(sum(filtro_1), mean=0.5, sd=0.05) + 10
df$response5[filtro_2] = df$fixed_effects[filtro_2] * rnorm(sum(filtro_2), mean=0.5, sd=0.05) + 7

filtro_1 = df$group1 == 'C'
df$response5[filtro_1] = df$fixed_effects[filtro_1] * rnorm(sum(filtro_1), mean=0.5, sd=0.05) + 4

df$group1 = as.factor(df$group1)
df$inter_ <- factor(interaction(df$group, df$group1))
ggplot(df, aes(x = fixed_effects, y = response5, color=interaction(group, group1))) +
  geom_point(alpha=0.5, size=2.5) +
  geom_smooth(method = "lm", se=TRUE, size = 0.75) +
  facet_grid(~inter_) +
  labs(title = "Modelo Efeitos Aleatórios Aninhados", x='x', y='y', color='groups')
```


```{r}
df$group = factor(df$group)
df$group1 = factor(df$group1)
df$group2 = factor(df$group2)
```


# ==== FIM ====